【裁判字號】    98,消債更,396
【裁判日期】    980824
【裁判案由】    聲請更生程序
【裁判全文】
臺灣高雄地方法院民事裁定           98年度消債更字第396號
聲  請  人  甲○○
上列當事人聲請更生程序事件，本院裁定如下：
    主  文
聲請人甲○○自民國九十八年八月二十四日中午十二時起開始更
生程序。
命司法事務官進行本件更生程序。
    理  由
一、聲請意旨略以：聲請人前與如附表所示之銀行成立消費借貸
    契約，致積欠如附表所示債務合計新臺幣（下同）1,442,97
    3 元，嗣因聲請人無法清償債務，遂於民國95年7 月20 日
    ，依金融主管機關協調成立之中華民國銀行公會會員辦理消
    費金融案件無擔保債務協商機制，與如附表所示之債權銀行
    達成分期還款協議，同意自95年8 月起，以分120 期，年利
    率4 ％，每月償還16,271元之方式清償債務。惟聲請人係從
    事臨時工，每月收入尚不足以維持基本生活，雖自95年8 月
    起至96年11月止勉力履行還款義務，迄於96年12月已無力籌
    措還款金額，聲請人確有不可歸責於己之事由致履行顯有重
    大困難，爰聲請本院准予裁定更生等語。
二、按債務人不能清償債務或有不能清償之虞者，得依本條例所
    定更生程序，清理其債務；債務人無擔保或無優先權之債務
    總額未逾1,200 萬元者，於法院裁定開始清算程序或宣告破
    產前，得向法院聲請更生；法院開始更生程序之裁定，應載
    明其年、月、日、時，並即時發生效力；法院裁定開始更生
    或清算程序後，得命司法事務官進行更生或清算程序，必要
    時得選任律師、會計師或其他適當之自然人或法人一人為監
    督人或管理人；債務人對於金融機構因消費借貸、自用住宅
    借款、信用卡或現金卡契約而負債務，在聲請更生或清算前
    ，應提出債權人清冊，以書面向最大債權金融機構請求協商
    債務清償方案並表明共同協商之意旨；債務人與金融機構協
    商成立者，不得聲請更生或清算，但因不可歸責於己之事由
    ，致履行顯有重大困難者，不在此限；本條例施行前，債務
    人依金融主管機關協調成立之中華民國銀行公會會員辦理消
    費金融案件無擔保債務協商機制與金融機構成立之協商，準
    用前項之規定，消費者債務清理條例第3 條、第42條第1 項
    、第45條第1 項、第16條第1 項、第151 條第1 項、第5 項
    、第6 項分別定有明文。
三、聲請人就其主張每月實際收入約13,000元、積欠債權人如附
    表所示之債務，其現已無力償還債務，且具有不可歸責之事
    由而無法繼續履行還款協議等情，業已提出財產及收入狀況
    說明書、財產歸屬資料清單、95及96年度綜合所得稅各類所
    得資料清單、債權人清冊、財團法人金融聯合徵信中心當事
    人查詢個人資料（信用報告）回覆書、協議書、無擔保債務
    還款計劃、協商還款紀錄、勞工保險被保險人投保資料表等
    件為證，經核大致相符，堪信為真實，是聲請人已不能清償
    債務一事，應可認定。
四、聲請人主張因依協商內容，應按月償還16,271元之事實，有
    協議書為證，堪信為真。又聲請人主張其於95、96年度全年
    收入分別為68,352元、52,520元，每月平均收入確實減少，
    且不足以維持一己生活之所需，實無力再為依約清償債務等
    節，本院經衡酌聲請人每月實際收入依其自陳為13,000元，
    本不足以清償上開協商金額，而以聲請人住居之高雄市依內
    政部社會司所公佈之97年度最低生活費10,991元為標準，扣
    除聲請人每月所需之最低生活必要費用10,991元，所剩無幾
    ，是聲請人主張係因客觀上收入不足以因應，以致繼續履行
    上開還款協議有重大困難乙節應屬真實，堪認聲請人如依協
    議持續償還，確有顯然無法維持生活之情。從而，本件聲請
    人無法依協議繼續償還，係因客觀收入不足所致，非因協議
    後故意有浪費或其他不利償還之行為，應認確係因不可歸責
    於聲請人之事由，致履行顯有重大困難。
五、綜上所述，本件聲請人有如附表所示之債務未逾1,200 萬元
    ，且其未經法院裁定開始清算程序或宣告破產，業經本院查
    明在案，有查詢表、前案紀錄表各1 份附卷可按，聲請人雖
    與金融機構協商成立償還協議，後因不可歸責於己之事由，
    致履行顯有重大困難，則其聲請更生，並無不合，應予准許
    。
六、依消費者債務清理條例第11條第1 項、第45條第1 項、第16
    條第1 項，裁定如主文。
中    華    民    國    98    年    8     月    24    日
                         民事庭法  官  謝雨真
以上證明與原本無異。
本裁定已於98年8月24日下午12時公告。
本件不得抗告。
中    華    民    國    98    年    8     月    24    日
                               書記官  鄭翠蘭
附表：債權人清冊
┌──┬────────────┬────────┐
│編號│債權人（無擔保債務）    │金額（新臺幣）  │
├──┼────────────┼────────┤
│一  │上海銀行                │86,404元        │
├──┼────────────┼────────┤
│二  │國泰世華銀行            │59,152元        │
├──┼────────────┼────────┤
│三  │兆豐國際商業銀行        │1,932元         │
├──┼────────────┼────────┤
│四  │臺灣新光商業銀行        │36,574元        │
├──┼────────────┼────────┤
│五  │聯邦銀行                │319,308元       │
├──┼────────────┼────────┤
│六  │遠東銀行                │85,654元        │
├──┼────────────┼────────┤
│七  │玉山銀行                │74,567元        │
├──┼────────────┼────────┤
│八  │寶華銀行                │89,000元        │
├──┼────────────┼────────┤
│九  │台新銀行                │33,446元        │
├──┼────────────┼────────┤
│十  │安泰銀行                │648,000元       │
├──┼────────────┼────────┤
│十一│中國信託銀行            │8,936元         │
├──┴────────────┼────────┤
│合               計           │1,442,973元     │
└───────────────┴────────┘


司法院資訊處製作；財團法人民間司法改革基金會備份。
